【裁判字號】    98,交抗,1788
【裁判日期】    980731
【裁判案由】    違反道路交通管理處罰條例
【裁判全文】
臺灣高等法院交通事件裁定            98年度交抗字第1788號
    抗  告  人
    即受處分人  甲○○
上列抗告人因違反道路交通管理處罰條例案件，不服台灣板橋地
方法院，中華民國98年6月12日所為裁定（97年度交聲字第3051
號），提起抗告，本院裁定如下：
    主  文
抗告駁回。
    理  由
一、按汽車（依道路交通管理處罰條例第3條第8款規定，包括機
    器腳踏車）駕駛人，行經有燈光號誌管制之交岔路口闖紅燈
    者，處1800元以上5400元以下罰鍰。又汽車駕駛人有違反道
    路交通管理處罰條例第53條情形者，除依原條款處罰鍰外，
    並記違規點數3點，道路交通管理處罰條例第53條第1項、第
    63條第1項第3款分別定有明文。次按行為人有違反道路交通
    管理處罰條例之情形者，應填製舉發違反道路交通管理事件
    通知單（以下簡稱通知單），並於被通知人欄予以勾記，當
    場舉發者，應填記駕駛人或行為人姓名、性別、出生年月日
    、地址、身分證統一編號及車主姓名、地址、車牌號碼、車
    輛種類。被查獲之駕駛人或行為人為受處分人時，應於填記
    通知單後將通知聯交付該駕駛人或行為人簽名或蓋章收受之
    ；拒絕簽章者，仍應將通知聯交付該駕駛人或行為人收受，
    並記明其事由及交付之時間；拒絕收受者，應告知其應到案
    時間及處所，並記明事由與告知事項，視為已收受，違反道
    路交通管理事件統一裁罰基準及處理細則第11條第1項第1款
    亦有明文。
二、原處分意旨略以：抗告人即受處分人甲○○（下稱受處分人
    ）於民國（下同）96年11月3日19時3分許，騎乘車號LL8－1
    62號重型機車，途經臺北縣板橋市○○路○段與三民路2段81
    巷交岔路口附近，因「闖紅燈」違規，經臺北縣政府警察局
    海山分局埔墘派出所警員攔停舉發，嗣因受處分人未自行繳
    納罰鍰，原處分機關交通部公路總局台北區監理所板橋監理
    站即依道路交通管理處罰條例第53條第1項、第63條第1項第
    3款之規定，裁處受處分人罰鍰新臺幣（下同）4500元，並
    記違規點數3點等語。
三、異議意旨略以：受處分人當天係在臺北縣板橋市○○路○段
    路口「清心福全飲料店」購買飲料，機車停在飲料店旁邊「
    遠華婦產科」前人行道上，買完飲料後即往右騎車，該處離
    路口停止線尚有一段距離，自不合於闖紅燈之情況，且當場
    2位警察將受處分人攔下後，經受處分人說明情形，1位警察
    動手寫罰單，另1位警察則表示：「那可能有誤會吧，你們
    可以走了，不會開你們單」，受處分人即離去，無拒簽罰單
    或領取罰單情事，直至97年11月14日前往郵局領取本件裁決
    書為止，受處分人均未收到任何罰單，本件罰單既未當場開
    立，不符逕行舉發要件，又未寄送罰單到受處分人住處，距
    離行為成立之日已逾3個月，依道路交通管理處罰條例第90
    條規定不得舉發，為此聲明異議，請求撤銷原處分等語。
四、原裁定以：
  (一)受處分人於96年11月3日19時3分許，騎乘車號LL8－162號重
    型機車途經臺北縣板橋市○○路○段138巷口附近，為警攔停
    之事實，為受處分人所不爭執；又本件舉發警員乙○○於攔
    停後即當場開立舉發違反道路交通管理事件通知單（下稱舉
    發通知單）進行舉發，受處分人當場拒絕簽章及收受該通知
    單，證人乙○○即將應到案處所、時間告知受處分人，並將
    受處分人拒絕簽收及已告知應到案處所時間等情記載於前開
    舉發通知單上等事實，亦經證人乙○○於原審審理時證述明
    確（見原審97年12月23日訊問筆錄），並有臺北縣政府警察
    局舉發違反道路交通管理事件通知單（其上載有「無正當理
    由拒收拒簽」、「已告知應到案處所時間」等文字）1紙在
    卷可稽，足認本件違規舉發案件係當場攔停舉發（非逕行舉
    發），且於96年11月3日當日即已開單舉發，並無自行為成
    立之日起逾3個月未舉發即不得再行舉發之情形。再受處分
    人拒絕收受本件舉發通知單後，證人乙○○既已告知其應到
    案時間及處所，並在舉發通知單上記明事由與告知事項，依
    違反道路交通管理事件統一裁罰基準及處理細則第11條第1
    項第1款規定，視為受處分人收受上開舉發通知單，原舉發
    單位（臺北縣政府警察局海山分局埔墘派出所）自無庸再將
    舉發通知單郵寄送達受處分人。
  (二)受處分人固否認有闖紅燈之違規行為，辯稱：其在路口買完
    飲料後就往右邊騎車，該處離開路口之停止線有一段距離，
    不合於闖紅燈之情形云云，惟證人乙○○於原審審理時證稱
    ：「其當天在三民路2段138巷口執行巡邏防搶勤務，是站定
    點，站在（路邊）機車停車格旁邊的外側車道上，當時三民
    路2段往中和方向是紅燈，其看到異議人騎機車沿三民路2段
    往138巷口的方向過來，當時其他車輛都停止，所以異議人
    過來很明顯，其看到異議人是紅燈後才越過停止線過來，其
    會開單都是親眼看到有違規沒有爭議的情形」等語（見原審
    97年12月23日訊問筆錄），而證人乙○○與受處分人素不相
    識，並無恩怨糾紛可言，衡情當無甘冒偽證罪責任意構陷異
    議人違規之理，佐以證人乙○○證詞內容前後一貫，且無瑕
    疵可指，其證詞自得採為事實認定之論據。
  (三)本件除證人乙○○之證詞外，固無以錄影或照相等方式存證
    ，惟一般警員執行交通勤務，依法並未要求錄影或照相，且
    因路口燈號變換迅速，闖紅燈之違規情形稍縱即逝，衡情值
    勤警員或舉發機關亦無法即時以錄影或照相存證。是本件雖
    無現場違規之影片或照片另為佐證，但案發當時之現場舉發
    警員乙○○既已到庭證述如前，已足佐證受處分人前揭違規
    之事實，受處分人否認前開違規，尚難採信。綜上所述，受
    處分人於上開時、地騎乘機車闖紅燈之違規事實明確，且於
    拒絕簽收舉發通知單後，經員景當場告知應到案時、地，並
    在舉發通知單上記明事由與告知事項，依違反道路交通管理
    事件統一裁罰基準及處理細則第11條第1項第1款之規定，視
    為受處分人已收受該通知單，原舉發機關即令事後未再另行
    將舉發通知單郵寄送達予受處分人，亦不影響本件舉發或裁
    決之效力，原審以原處分機關認受處分人駕車行經有燈光號
    誌管制之交岔路口闖紅燈，依道路交通管理處罰條例第53條
    第1項、第63條第1項第3款之規定，並參酌違反道路交通管
    理事件統一裁罰基準表所定統一裁罰基準，裁處受處分人罰
    鍰4500元並記違規點數3點，尚屬適法，因認本件異議為無
    理由，予以駁回，經核尚無違誤。
五、抗告意旨略以：受處分人當時經2位員警攔停後，其中一位
    員警表示：「那可能有誤會吧，你們可以走了，不會開你們
    單」等語，足認受處分人並無「闖紅燈」及拒絕簽章收受通
    知單情事，原審僅傳喚其中1位員警作證，未傳喚另1位員警
    ，實有調查未盡之違誤，請求傳喚另1執勤員警到庭作證，
    以明詳情。又證人即舉發員警之證詞，僅係依憑受處分人騎
    車方向猜測受處分人有「闖紅燈」事實，並未親眼目睹受處
    分人係由騎樓騎車出馬路或闖越停止線。再者，證人即舉發
    員警已承認並未親見受處分人違規，足認有誤開罰單可能，
    且另1名員警亦已當場表示受處分人可得離開，不會開單，
    受處分人因而離去，自無上開違規或拒絕簽章及收受通知書
    之事實，為此提起抗告云云。
六、經查：受處分人於上開時、地騎乘機車闖紅燈，且拒絕簽收
    舉發通知單等事實，業據證人即舉發警員乙○○證述屬實，
    且明白證稱：「其看到異議人是紅燈後才越過停止線過來，
    其會開單都是親眼看到有違規沒有爭議的情形」等語，受處
    分人辯稱其未「闖紅燈」及拒絕簽章收受通知單，證人僅憑
    其騎車方向猜測其有「闖紅燈」情事，事實並未親眼目睹其
    係由騎樓騎出馬路云云，要屬空言，不足採信。至受處分人
    雖請求傳喚另一位員警作證，查明該員警是否有告知受處分
    人稱：「那可能有誤會吧，你們可以走了，不會開你們單」
    等語，惟本件受處分人違規事證明確，有如前述，即令另一
    員警有向受處分人稱：「那可能有誤會吧，你們可以走了，
    不會開你們單」等語，亦屬猜測或個人意見，無礙於受處分
    人上開違規之成立，自無傳喚之必要。抗告意旨，仍執陳詞
    ，指摘原裁定不當，為無理由，應予駁回。
據上論斷，應依道路交通管理處罰條例第89條，道路交通案件處
理辦法第26條，刑事訴訟法第412條，裁定如主文。
中    華    民    國    98    年    7     月    31    日
                  刑事第十七庭  審判長法  官  趙功恆
                                      法  官  陳憲裕
                                      法  官  高明哲
以上正本證明與原本無異。
不得再抗告。
                                      書記官  梁淑時
中    華    民    國    98    年    8     月    3     日


司法院資訊處製作；財團法人民間司法改革基金會備份。
